臺灣高雄地方法院民事判決　九十三年度訴字第一三三九號
　　原　　　告　勝德鋼鐵企業有限公司
　　法定代理人　丙○○
　　訴訟代理人　朱育男律師
　　被　　　告　三上營造工程有限公司
　　法定代理人　甲○○
　　訴訟代理人　許銘春律師
　　　　　　　　張文雪律師
當事人間給付貨款事件，本院民國九十三年八月二十四日言詞辯論終結，判決如下：
    主      文
原告之訴及假執行之聲請均駁回。
訴訟費用由原告負擔。
    事實及理由
一、原告主張：
    民國九十二年間，被告因承攬台中市小城故事社區管理委員會（下稱小城管委會
    ）公共設施修繕補強工程（下稱該工程），由其專案經理乙○○代表向原告訂購
    鐵材等原料，貨款總計為新台幣（下同）二百七十六萬六千三百二十九元，尚餘
    二百萬七千七百二十元（下稱本件貨款）被告竟拒不給付。爰依買賣法律關係，
    請求被告給付本件貨款及自本訴狀繕本送達翌日起至清償日止，按年息百分之五
    計算之利息；並願供擔保，請准宣告假執行。
二、被告則以：
    僅授權公司經理乙○○處理小城管委會該工程之投標事宜，未及於得標後承攬該
    工程所需材料訂購行為；而觀原告所舉之出貨單，係其自行自作之文書，亦無法
    證明被告確向其訂貨；何況九十二年九月間，原告即以同本件貨款事由，假扣押
    被告對於第三人小城管委會之該工程款，經異議後原告乃於九十二年十月二十九
    日簽立切結書一紙致被告公司及小城管委會，書中明白表示本件貨款與被告無關
    ，並同意具狀撤銷假扣押裁定及撤回執行，而被告亦同意被告取回擔保金，今又
    重提主張，顯無可採等語置辯。爰求駁回原告之；如受不利判決請准供擔保免
    為假執行之宣告。
三、首要爭點：
    原告主張被告於九十年間得標承攬小城管委會之該工程，被告雖不爭執，但否認
    曾授權其經理乙○○代表向原告訂購鐵材，並另舉原告於九十二年十月二十九日
    簽具之切結書（卷四二頁）一紙為憑，證明本件貨款與其無關。對此私文書，原
    告不爭執形式真正，因事涉判斷結果，自當先審究其實質內容為何？
四、判斷結果：
  (一)被告簽具該切結書係針對本件貨款而為
    查該切結書記載：「本公司勝德鋼鐵企業有限公司（原告），因誤判乙○○先生
    積欠之材料款項新台幣貳佰萬柒仟貳佰元整（同本件貨款數額），經查與三上營
    造工程有限公司（被告）無關，今自願撤銷台灣台中地方法院執行命令，發文字
    號：中院松民執九十二執全洋字第二三八九號，特此聲明。此致三上營造工程有
    限公司．小城故事社區管理委員會」等語，憑此進而佐參庭後原告於準備書狀對
    此切結書之回應：「2.查原告因被告尚有二百萬七千七百二十元（本件）貨款未
    給付，向被告多次催討未果，因查得被告對第三人小城故市社區管理委員會有一
    筆二百萬零七千七百二十元工程款尚未領取，即對該筆工程款聲請為假扣押，被
    告因該筆工程款為原告所假扣押，因此央求雙方之友人吳文瑞先生出面向原告表
    示願意給付貨款。雙方即於九十二年十月二十九日於被告左營辦公室協議貨款清
    償之方式，當日在場有原告之法定代理人丙○○與其母親顏陳秀琴、被告之法定
    代理人甲○○、雙方之友人吳文瑞與林先生。當時甲○○曾要求原告出示出貨單
    ，核對與出貨是否相符，經被告核對後，被告承認相符且有該筆貨款，但要求原
    告撤銷假扣押，伊始能將該筆工程款領取並對原告清償。原告詢問貨款何時會給
    付，被告向原告誆稱等工程款領取後，馬上對原告為清償。原告要求被告應開證
    明或支票，被告向原告詐稱等工程款收到一定付清，不必開立任何證明，被告並
    將準備好之切結書取出要求原告在上面簽名，原告當場曾詢問吳文瑞與林先生是
    否可行，吳文瑞表示應無問題，原告不疑有他，始於該切結書上簽名，嗣後並聲
    請撤銷對被告之假扣押。」（見五０─五一頁）等情，則不論事後再如何多加解
    釋（原告稱受詐欺一事，待後論），如上陳述起碼足證原告簽立該切結書確係針
    對其本件貨款請求權而來，毋庸置疑。
  (二)該切結書性質上為兩造對本件貨款《爭執》之和解契約
    而「．．．因誤判乙○○先生積欠之材料款項新台幣貳佰萬柒仟貳佰元整（同本
    件貨款數額），經查與三上營造工程有限公司無關，今自願撤銷．．．」等語，
    既為原告於假扣押被告對第三人小城管委會之該工程款債權後，於九十二年十月
    二十九日致被告公司及小城管委會之該切結書所明載，衡情實已顯示當初聲請假
    扣押時，原告本以為其本件貨款之債務人為被告，然被告有異見後，經查認係其
    經理乙○○所欠，於是原告始就此《爭執》形諸文字，出具該切結書予被告及小
    城管委會，此乃事情原委，已然明確，自有民法第七百三十六條規定「稱和解者
    ，謂當事人約定，互相讓步，以終止爭執或防止爭執發生之契約。」之適用。再
    徵之簽具該切結書後，原告於九十二年十一月三日向台中地方法院民事執行處提
    出之聲請撤回執行狀（卷四三頁；卷四四頁之撤銷裁定狀）記載著：「．．．今
    因（原告）聲請人與（被告）相對人已為《和解》，故已無查封之必要，為此今
    特具狀聲請撤回鈞處九十二年度執全字第二三八九號假扣押強制執行。」等語，
    益證其然，足信該切結書確屬和解契約無訛。是以彼此間就本件貨款之爭執，既
    已達成和解，依同法第七百三十七條規定「和解有使當事人所拋棄之權利消滅及
    使當事人取得和解契約所訂明權利之效力。」果真被告尚欠原告本件貨款一事足
    以獲得證明，亦因而當然發生使原告所拋棄權利消滅之效力。如今原告再事爭執
    ，於法無據。
  (三)至原告陳稱其簽具該切結書係受被告詐欺所致，無非以「．．．且原告僅同意對
    被告撤銷假扣押，而《同意撤銷假扣押之條件》為被告須將原告撤銷假扣押後被
    告（對小城管委會）所領取之工程款給付與原告，被告並未依約定將領取之工程
    款給付原告，如雙方未約定被告應給付工程款為條件，原告豈會將假扣押撤銷，
    顯見原告係受被告詐欺而同意簽訂切結書、撤銷假扣押。」等語（卷七０頁）為
    由。若然，依原告所稱情形解釋上應係解除條件，則依法只能於條件成就後，使
    該切結書之約定失其效力而已（已撤回執行之效力，實際上難以回復），此約定
    法律上屬訂約時一方相信他方將會履行，而卻未依約履行之一種債務不履行形態
    ，與一方因他方之虛構或隱匿某事實，致一方陷於錯誤而為不利於己或本來不願
    意表示的意思決定，即意思表示發生不自由結果之詐欺迴然不同。而由前揭(一)第
    七行起，原告於準備書狀之回應內容「．．被告承認相符且有該筆貨款，但要求
    原告撤銷假扣押，伊始能將該筆工程款領取並對原告清償。原告詢問貨款何時會
    給付，被告向原告《誆稱》等工程款領取後，馬上對原告為清償。原告要求被告
    應開證明或支票，被告向原告《詐稱》等工程款收到一定付清，不必開立任何證
    明，被告並將準備好之切結書取出要求原告在上面簽名，原告當場曾詢問吳文瑞
    與林先生是否可行，《吳文瑞表示應無問題，原告不疑有他》，始於該切結書上
    簽名．．．」等語看來，文義不外是原告主觀上相信被告一定會於其撤回假扣押
    執行後，依約履行給付本件貨款之義務，卻食言而肥未履行，但被告並無足以致
    原告誤認而決定簽具該切結書之虛偽行為可言，自無查證必要，從而原告聲請通
    知吳文瑞為證，應屬多餘；何況，該切結書係記載「．．．因誤判乙○○先生積
    欠之材料款項新台幣貳佰萬柒仟貳佰元整（同本件貨款數額），經查與三上營造
    工程有限公司無關．．．」等語，與前揭原告所稱之受詐欺事實，風馬牛不相及
    ，故縱該些事實足獲證實，原告亦不能憑以撤銷該切結書之意思表示，乃屬當然
    。
  (四)此外，原告舉出之原證一、二及三（卷七─一六頁），只能證明被告公司之經理
    乙○○係代理被告公司參與小城管委會該工程之投標事宜，外觀上與得標後因承
    攬施作該工程之購料行為無關，不能執此遽謂乙○○有代表被告公司向原告訂購
    材料之權能；至原證四之出貨單四紙（卷一七及一八頁），亦未見任何被告公司
    人員之簽名，實乏證明力，附此敘明。
五、綜上所述，原告主張被告積欠本件貨款未還，縱或屬實，但此爭執已經原告出具
    切結書和解在案，不得再為主張；而原告以該切結書係受詐欺所致，亦不可採。
    從而，原告請求被告給付本件貨款及自本訴狀繕本送達翌日起至清償日止，按年
    息百分之五計算之利息，即屬無據；另其假執行之聲請，因訴之駁回而失所依附
    ，一併駁回。
六、本件原告之訴為無理由，依民事訴訟法第七十八條規定，判決如主文。
中　　　華　　　民　　　國　　九十三　　年　　　八　　　月　　三十一　　日
                                          民事鳳山庭
~B法　　　官　藍家慶
正本係照原本作成。
如不服本判決，應於送達後廿日內，向本院提出上訴狀並表明上訴理由，如於本判決
宣示後送達前提起上訴者，應於判決送達後十日內補提上訴理由書（須附繕本）。
中　　　華　　　民　　　國　　九十三　　年　　　八　　　月　　三十一　　日
      年                月                日
~B法院書記官　鍾錦祥
